【裁判字號】    94,簡上,422
【裁判日期】    950419
【裁判案由】    竊盜
【裁判全文】
臺灣板橋地方法院刑事判決             94年度簡上字第422號
上  訴  人  臺灣板橋地方法院檢察署檢察官
被      告  丙○○
                    （現於臺灣台北監獄台北分監執行中）
上列上訴人因被告竊盜案件，不服本院九十四年度簡字第二三一
三號中華民國九十四年五月二十六日所為第一審簡易判決（聲請
簡易判決處刑案號九十四年度速偵字第五二九號），提起上訴暨
移送併案審理（九十四年度偵字第九九八八號、九十五年度偵字
第八六四九、七二一七號、臺灣台北地方法院檢察署九十五年度
偵字第二五五一號），本院管轄第二審之合議庭判決如下：
    主  文
原判決撤銷。
丙○○連續攜帶兇器竊盜，處有期徒刑壹年。扣案螺絲起子壹支
沒收。
    事  實
一、丙○○基於意圖為自己不法所有之竊盜概括犯意，先於民國
    九十四年一月六日夜間七時許，本於夜間侵入住宅竊盜之犯
    罪認識與意欲，以其所攜帶未扣案之爪把子一支（即俗稱不
    求人之木製抓癢工具）拉開大門門鎖後，侵入台北縣永和市
    ○○路二十九巷四號五樓甲○○所居住之住宅內，竊取精工
    石英錶、GUESS 石英錶、皮爾卡登手錶各一支得手後離去；
    復承前意圖為自己不法所有之竊盜概括犯意，連續於九十四
    年三月三十一日下午四時許，本於攜帶兇器竊盜之犯罪認識
    與意欲，攜帶其所有之爪把子一支（未扣案）及客觀上足以
    對人之生命、身體、安全構成威脅之螺絲起子一支，以爪把
    子拉開鐵門鎖，螺絲起子啟開鐵門之方式，侵入臺北縣中和
    市○○街九十二巷二十二之二號乙○○住處（無故侵入住宅
    部分未據告訴），竊取金色胸針珠花一枚，得手後尚未離開
    之際，適屋主乙○○返家發覺，丙○○即往外逃逸經乙○○
    隨後追捕，於臺北縣中和市○○街一一四巷十一號前，為乙○○與附近居民聯手將丙○○制伏並報警處理，當場扣得丙○○所有供本件竊盜犯罪所用之螺絲起子一支及其甫竊得之
    金色胸針珠花一支（爪把子一支則於丙○○逃跑過程中遺失
    未據扣案），因悉上情。
    理  由
一、按被告以外之人於審判外之言詞或書面陳述，除法律有規定
    者外，不得作為證據，刑事訴訟法第一百五十九條第一項定
    有明文，此即學理上所稱「傳聞證據排除法則」。又被告以
    外之人於審判外之陳述，雖不符同法第一百五十九條之一至
    第一百五十九條之四之規定，而經當事人於審判程序同意作
    為證據，法院審酌該言詞陳述或書面陳述作成時之情況，認
    為適當者，亦得為證據。當事人、代理人或辯護人於法院調
    查證據時，知有第一百五十九條第一項不得為證據之情形，
    而未於言詞辯論終結前聲明異議者，視為有前項之同意，同
    法第一百五十九條之五亦規定甚明。
二、鑒於採用傳聞證據排除法則之重要理由之一，係因傳聞證據
    未經當事人之反詰問予以覈實，若當事人願放棄對原供述人
    之反對詰問時，原則上即可承認該傳聞證據之證據能力，而
    揆諸我國刑事訴訟法第一百五十九條之五之立法理由，除參
    照前述傳聞證據排除法則之基本法理外，亦參考日本刑事訴
    訟法第三百二十六條之立法例，查日本刑事審判實務之運作
    ，有關檢察官及被告均同意作為證據之傳聞書面材料或陳述
    ，可直接援引該國刑事訴訟法第三百二十六條作為傳聞例外
    之法律依據，僅在檢察官與被告不同意之情況下，乃須根據
    其他傳聞例外規定俾以斟酌該等書面材料或陳述是否具有證
    據能力，在當事人間無爭執之案件中，傳聞證據基本上均可
    依據前引規定提出於法院使用。據此，我國刑事訴訟法第一
    百五十九條之五之適用應可作同上之解釋，本件被害人甲○○、乙○○在警詢中所為指訴，固為被告以外之人在審判外
    之陳述，屬傳聞證據，惟公訴人、被告就前開審判外之陳述
    ，迄於言詞辯論終結前未為異議之聲明，而本院審酌甲○○
    、乙○○陳述作成時之情況，核無違法取證及證明力明顯過
    低之瑕疵，本院認為以上述傳聞證據作為證據均為適當，故
    依諸上開規定及說明，前引被告以外之人於審判外之陳述是
    否屬於傳聞之例外，無庸先行考量刑事訴訟法第一百五十九
    條之一第二項、第一百五十九條之二、第一百五十九條之三
    等規定，得逕依同法一百五十九條之五規定作為證據。
三、次被告以外之人於審判外之言詞或書面陳述，除法律有規定
    者外，不得作為證據，刑事訴訟法第一百五十九條第一項固
    定有明文，然鑑定之經過及其結果，應命鑑定人以言詞或「
    書面」報告，同法第二百零六條第一項亦規定甚明，是鑑定
    人以書面為鑑定報告提出於法院，依刑事訴訟法第一百五十
    九條第一項立法理由及同法第二百零六條第一項規定，即具
    有證據能力。又法院或檢察官得囑託醫院、學校或其他相當
    之機關、團體為鑑定，或審查他人之鑑定，並準用第二百零
    三條至第二百零六條之一之規定，刑事訴訟法第二百零八條
    第一項亦定有明文。依此，檢察官對於偵查中之案件，認須
    實施鑑定者，固應就具體個案，選任鑑定人或囑託鑑定機關
    （團體）為之；但對於司法警察機關調查中之案件，或有量
    大或急迫之情形，為因應實務之現實需求，如檢察官針對該
    類案件之性質（例如：查扣之毒品必須檢驗其成份、對施用
    毒品之犯罪嫌疑人必須檢驗其體內有無毒品代謝反應、對於
    查扣之槍砲彈藥必須檢驗有無殺傷力、對違反野生動物保育
    法案件必須鑑定是否屬於保育類動物案件等，認為當然有鑑
    定之必要者，經參考法務部九十二年五月二十日法檢字第○
    九二○八○二二○三號函送之法務部「因應刑事訴訟法修正
    工作小組」研討之刑事訴訟法修正相關議題第二十一則之共
    識結論及台灣高等法院於九十二年八月一日舉行之刑事訴訟
    法新制法律問題研討會第三則法律問題研討結果之多數說（
    載於司法院九十二年八月印行「刑事訴訟法新制法律問題彙
    編」第十五頁至第十八頁），基於檢察一體原則，得由該管
    檢察長對於轄區內之案件，以事前概括選任鑑定人或囑託鑑
    定機關（團體）之方式，俾便轄區內之司法警察官、司法警
    察對於調查中之此類案件，得即時送請事前已選任之鑑定人
    或囑託之鑑定機關（團體）實施鑑定，該鑑定人或鑑定機關
    （團體）亦應視同受承辦檢察官所選任或囑託而執行鑑定業
    務，其等出具之書面鑑定報告應屬刑事訴訟法第二百零六條
    所定之傳聞例外，當具有證據能力（法務部九十二年九月一
    日法檢字第○九二○○三五○八三號函可供參照）。從而本
    件經由查獲之警察單位，將於甲○○前開失竊住所採集之可
    疑指紋，依先前轄區檢察署檢察長事前概括囑託指紋鑑定機
    關即內政部警政署刑事警察局之方式，逕自送請內政部警政
    署刑事警察局鑑定，因由內政部警政署刑事警察局所出具之
    九十四年三月七日所出具之刑紋字第○九四○○二二三一七
    號鑑驗書，即具有證據能力而得為本案之證據。
乙、認定犯罪事實所憑之證據及理由：
一、訊據被告對上開事實坦認不諱，與被害人甲○○警詢指稱：
    九十四年一月六日夜間七時許，返回台北縣永和市○○路二
    十九巷四號五樓住處時發現遭竊，損失精工石英錶、GUESS
    石英錶、皮爾卡登手錶各一支，住處並無破壞痕跡，歹徒是
    打開大門侵入，因門沒有鎖，直接被推開門進入行竊，門窗
    並未遭受破壞等情，有甲○○警詢筆錄、本院辦理刑事案件
    電話紀錄查詢表等在卷可稽（見本院卷第七十頁），乙○○
    警詢指稱：九十四年三月三十一日下午四時許，發現臺北縣
    中和市○○街九十二巷二十二之二號住處遭竊，當時進入家
    中即發現有一陌生男子從母親房間中跑出來，就隨後追趕，
    並於同日時五分許，與民眾在臺北縣中和市○○街一一四巷
    十一號前將被告制伏通知警方到場處理，家中門窗未遭破壞
    僅鐵門被打開，失竊胸針一支等語（見九十四年度速偵字第
    五二九號偵查卷第十頁），核無不合，而經警將於甲○○前
    開處所採集之指紋送請鑑定結果，與內政部警政署刑事警察
    局檔存丙○○指紋卡之右拇指指紋相符一節，亦有該局九十
    四年三月七日所出具之刑紋字第○九四○○二二三一七號鑑
    驗書在卷可參（見九十年度偵字第八七三九號偵查卷第八頁
    ），此外，並有前開甲○○住宅失竊現場現片、乙○○出具
    之贓物認領保管單等在卷可參、被告所有供本件竊盜犯罪所
    用之螺絲起子一支扣案為憑，足徵被告自白與事實相符，可
    以採信。
二、綜上，本件事證明確，被告竊盜犯行可以認定。
丙、論罪科刑之理由、應適用之法條、科刑審酌事由及沒收之宣
    告：
一、查九十四年一月六日之日沒時間為十七時三十分，有中華民
    國九十四年日出日沒時刻表在卷可稽（見本院卷第三十九頁
    ），是被告於九十四年一月六日十九時許，侵入台北縣永和
    市○○路二十九巷四號五樓甲○○住宅竊得精工石英錶、GU
    ESS 石英錶、皮爾卡登手錶各一支後離去之行為，係犯刑法
    第三百二十一條第一項第一款之於夜間侵入住宅竊盜罪；次
    按刑法第三百二十一條第一項第三款之攜帶兇器竊盜罪，係
    以行為人攜帶兇器竊盜為其加重條件，此所謂兇器，其種類
    並無限制，凡客觀上足對人之生命、身體、安全構成威脅，
    具有危險性之兇器均屬之，且祇須行竊時攜帶此種具有危險
    性之兇器為已足，並不以攜帶之初有行兇之意圖為必要（最
    高法院七十九年臺上字第五二五三號判例意旨足資參照），
    查扣案螺絲起子一支，客觀上足對人之生命、身體、安全構
    成威脅，自屬具有危險性之兇器，是被告持螺絲起子侵入乙○○住所竊得金色胸針珠花一支之行為，係犯同法第三百二
    十一條第一項第三款之攜帶兇器竊盜罪。其先後二次竊盜犯
    行，時間緊接，所犯基本犯罪構成要件相同，顯係基於概括
    犯意反覆為之，為連續犯，應依刑法第五十六條規定，僅論
    以情節較重之連續攜帶兇器竊盜一罪，並加重其刑。至本件
    公訴人雖僅就被告如前所述攜帶兇器竊盜之犯罪事實向本院
    原審聲請簡易判決處刑，惟被告其餘如事實欄所述夜間侵入
    住宅竊盜犯行，與前開公訴人起訴經本院認定有罪之攜帶兇
    器竊盜犯行間具有連續犯之裁判上一罪關係，已如前述，而
    為本案起訴效力所及，且經臺灣板橋地方法院檢察署檢察官
    移送併案審理（九十四年度偵字第九九八八號），本院自應
    併予審究。原審以被告罪證明確，予以論罪科刑，固屬卓見
    ，惟就被告如事實欄所述夜間侵入住宅竊盜犯行部分，未及
    審酌，尚有未合，檢察官之上訴意旨就此有所指摘，核有理
    由，應由本院予以撤銷改判。爰審酌被告有詐欺、侵占、賭
    博等前科，八十五年間因犯偽造有價證券、偽造文書等罪，
    經本院以八十五年度訴字第二六二九號判處有期徒刑三年四
    月、一年六月，應執行有期徒刑四年六月確定，又於八十六
    年間因犯竊盜罪，經臺灣高等法院以八十八年度上訴字第八
    七二號判處有期徒刑二年確定，上述二案經合併執行後，於
    九十三年八月十八月縮短刑期假釋出監等情，有台灣高等法
    院被告前案紀錄表在卷可參，是被告上開犯行於本件雖不構
    成累犯，然顯見其素行不佳，及斟酌其年輕力強，不思上進
    ，竟因貪欲屢蹈法網，前已因竊盜案件經臺灣高等法院以八
    十八年度上訴字第八七二號判處有期徒刑二年確定，猶仍再
    為本件竊盜犯行不思悔改，暨其所竊財物之價值、犯罪動機
    、目的、手段、素行等一切情狀，量處如主文所示之刑，以
    示懲儆。扣案螺絲起子一支，係被告所有供本件竊盜犯罪所
    用之物，業據被告供承在卷，應依刑法第三十八條第一項第
    二款規定宣告沒收。至未扣案爪把子二支，雖係被告所有，
    供其本件犯罪所用之物，然未經扣案，且非屬違禁物，為免
    執行困難，爰不予宣告沒收，附此敘明。
二、另臺灣台北地方法院檢察署九十五年度偵字第二五五一號移
    送併辦意旨略以：被告基於意圖為自己不法所有之概括犯意
    ，以所購得之「不求人」為工具打開住家門鎖之方式，於如
    附表所示之時間，侵入如附表所示之地點，竊取如附表所示
    之物品得手，嗣於九十五年一月十三日中午十二時許，在臺
    北縣新店市○○路四七號前，為警巡邏查獲，因認被告此部
    份涉犯刑法第三百二十條第一項之竊盜罪嫌云云，且與前開
    聲請簡易判決處刑部分，具有連續犯之裁判上一罪關係，應
    為聲請簡易判決效力所及，而聲請移送併辦云云；然查，訊
    據被告於本院審理中矢口否認有為如附表編號一、二所示竊
    盜犯行，已難認被告此部份犯嫌與前開聲請簡易判決處刑經
    本院認定有罪之被告竊盜犯行部分，具有何連續犯之概括犯
    意可言，況如附表編號一所示被害人梁瑞烽警詢已稱並未親
    見竊嫌，自無從遽以梁瑞烽指訴遭竊情事逕認係被告所為，
    另核諸如附表編號二所示被害人張仁僖提出由失竊住宅監視
    器錄影翻拍竊嫌之相片，與被告本案通緝到案時所攝相片，
    二者面貌顯有不同，有相片在卷可稽（見本院九十五年度他
    字第十六號卷第三十九頁、臺灣台北地方法院檢察署九十五
    年度二五五一號偵查卷第九十三頁），則被告辯稱並無為如
    附表編號二所示竊盜犯行，亦非無據，執此，公訴人逕認被
    告有上揭如附表編號一、二所示竊盜犯行尚嫌速斷；至被告
    就如附表編號三至六所示四件竊盜犯行，於本院審理中固坦
    認在卷，且核與被害人林信价、黃湘筠、鄧雲雀、李純珊指
    訴失竊情節大致相符，則被告自白為此四件竊盜犯行，固屬
    有據，然觀諸此四件犯行乃被告分於九十五年一月三日、同
    年月四日、同年九日、同年月十二日所為，此等竊盜犯行時
    間點，距離前開聲請簡易判決處刑書所示被告於九十四年三
    月三十一日所為竊盜犯行，二者相距達九月餘，以如此久長
    之時距，兼衡社會通念，顯難認被告係基於概括犯意所為，
    自非屬連續犯，即與本件聲請簡易判決處刑之竊盜犯行間，
    並無裁判上一罪關係甚明，從而，前開移送併辦部分之事實
    或未有確切證據足資證明係被告所為，或被告並非基於概括
    犯意而實施該等竊盜犯行，均無從認與本件聲請簡易判決處
    刑之竊盜犯行有何連續犯之裁判上一罪關係，尚非聲請簡易
    判決處刑效力所及而得為本院併案審判，自應退回由檢察官
    另行依法處理，附此敘明。
三、末按台灣板橋地方法院檢察署於本院九十五年四月十二日言
    詞辯論終結後，乃以九十五年度偵字第八六四九、七二一七
    號移送併案，其併案意旨略稱：被告意圖為自己不法所有，
    先於九十四年十一月十一日十四時許，侵入台北縣中和市○○路三七四巷四弄十三之二號三樓鄧振乾住處，竊取其所有
    七千五百元、上海商業銀行提款卡一張等物，並於同日持前
    開提款卡至台北縣板橋市區○路華南銀行板新分行、台北縣
    板橋市○○路二十一號臺灣銀行板橋分行分別提領三萬五千
    元及六百元；復承前犯意，再於九十四年十二月二十日從氣
    窗爬入台北縣永和市○○路○段十八巷六號五樓頂樓陳嘉昌
    住處，竊取其所有現金一萬五千元、金飾一批、信用卡六張
    、台新銀行現金卡一張等物，並持上揭現金卡提領九萬元，
    分別為警於上揭處所採得指紋，經刑事警察局鑑驗後核與被
    告檔存指紋相符，因認被告此部份涉犯刑法第三百二十條第
    一項之竊盜罪嫌、第三百三十九條之二之由自動付款設備取
    得他人財物罪嫌云云，且與前開聲請簡易判決處刑部分，具
    有連續犯、牽連犯之裁判上一罪關係，應為聲請簡易判決效
    力所及，而聲請移送併辦云云；然上開移送併案意旨所述被
    告竊盜、由自動付款設備取得他人財物犯行時間點，距離前
    開聲請簡易判決處刑書所示被告於九十四年三月三十一日所
    為竊盜犯行，二者相隔達七月餘以上，以此犯罪時間之間隔
    ，衡諸社會常情及通念，顯難認被告係基於概括犯意所為，
    非屬連續犯，是此部份移送併案意旨所述被告之犯罪事實與
    本件聲請簡易判決處刑之竊盜犯行間，無連續犯、牽連犯之
    裁判上一罪關係，自非聲請簡易判決處刑效力所及而得為本
    院併案審判，應退回由檢察官另行依法處理。又按法院得逕
    以簡易判決處刑者，所科之刑以宣告緩刑、得易科罰金之有
    期徒刑及拘役或罰金為限。檢察官聲請以簡易判決處刑之案
    件，經法院認為有刑事訴訟法第四百五十一條之一第四項但
    書第一款所列之被告所犯之罪不合第四百四十九條所定得以
    簡易判決處刑之案件者，應適用通常程序審判之，刑事訴訟
    法第四百四十九條第三項、第四百五十二條分別定有明文。
    本件原審未及審酌被告被告如事實欄所述夜間侵入住宅竊盜
    犯行部分，致未適用通常程序審理，而仍以簡易判決處以被
    告有期徒刑六月，如易科罰金，以三百元折算一日之刑罰，
    其事實之認定及量刑容有未洽，而本院撤銷原審判決後，就
    本案所科之刑為有期徒刑一年，已屬刑事訴訟法第四百四十
    九條第三項所定不得依簡易判決處刑之情形，為保障
    當事人之審級利益，本院合議庭爰依司法院所發布之「法院
    辦理刑事訴訟簡易程序案件應行注意事項」第十四點之規定
    ，於撤銷原審判決後，自為第一審判決，當事人如不服本判
    決，仍得於法定期間內，向管轄第二審之法院提起上訴。
據上論斷，應依刑事訴訟法第四百五十五條之一第一項、第三項
、第四百五十一條之一第四項但書、第四百五十二條、第三百六
十九條第一項前段、第三百六十四條、第二百七十三條之一第一
項、第二百九十九條第一項前段，刑法第五十六條、第三百二十
一條第一項第一款、第三款、第三十八條第一項第二款，判決如
主文。
本案經檢察官徐名駒到庭執行職務。
中    華    民    國    95    年    4    月    19    日
                  刑事第四庭審判長法  官  陳恆寬
                                  法  官  許必奇
                                  法  官  陳明偉
以上正本證明與原本無異
如不服本判決應於送達後10日內向本院提出上訴狀
                                  書記官  陳慧儷
中    華    民    國    95    年    4    月    19    日
附錄本案論罪科刑法條全文
中華民國刑法第321條第1項第3款
犯竊盜罪而有左列情形之一者，處六月以上、五年以下有期徒刑
：
一  於夜間侵入住宅或有人居住之建築物、船艦或隱匿其內而犯
    之者。
二  毀越門扇、牆垣或其他安全設備而犯之者。
三  攜帶兇器而犯之者。
四  結夥三人以上而犯之者。
五  乘火災、水災或其他災害之際而犯之者。
六  在車站或埠頭而犯之者。
前項之未遂犯罰之。
附表：
┌──┬───────┬───────┬───────┐
│編號│ 犯 罪 時 間  │ 犯 罪 地 點  │ 被 竊 物 品  │
├──┼───────┼───────┼───────┤
│ 一 │94年12月2日某 │臺北縣新店市文│梁瑞烽所有之身│
│    │時            │中路58號      │分證、紐西蘭機│
│    │              │              │票2張、臺灣銀 │
│    │              │              │行存摺、郵局存│
│    │              │              │摺、提款卡、電│
│    │              │              │子字典、私章、│
│    │              │              │彰化銀行存摺、│
│    │              │              │駕照，謝少農所│
│    │              │              │有之合作金庫保│
│    │              │              │險櫃鑰匙、印章│
│    │              │              │、字畫，戰愛華│
│    │              │              │所有之軍人支領│
│    │              │              │存證          │
├──┼───────┼───────┼───────┤
│ 二 │94年12月20日某│臺北縣新店市中│張仁僖所有之金│
│    │時            │興路1段287巷19│飾、佳能數位相│
│    │              │號2樓         │機1台、臺灣銀 │
│    │              │              │行、郵局、合作│
│    │              │              │金庫之存摺、印│
│    │              │              │章、現金新台幣│
│    │              │              │（下同）5,000 │
│    │              │              │元、日本龍銀古│
│    │              │              │錢            │
├──┼───────┼───────┼───────┤
│ 三 │95年1月3日上午│臺北縣新店市百│林信价所有之護│
│    │10時許        │忍街43巷2弄4號│照2本、金飾、 │
│    │              │4樓           │手提電腦1台、 │
│    │              │              │勞力士手錶1支 │
│    │              │              │、泳衣袋、現金│
│    │              │              │12,000元      │
├──┼───────┼───────┼───────┤
│ 四 │95年1月4日上午│臺北縣新店市北│黃湘筠所有之信│
│    │11時許        │新路3段95巷7號│用卡2張、50元 │
│    │              │4樓           │面額之紀念紙鈔│
│    │              │              │1張           │
├──┼───────┼───────┼───────┤
│ 五 │95年1月9日中午│臺北縣新店市大│鄧雲雀所有之現│
│    │12時許        │新街7巷6號4樓 │金5,000 元、美│
│    │              │              │金3,000 元、金│
│    │              │              │飾1 萬元、鄧雲│
│    │              │              │雀之身分證影本│
│    │              │              │，王勒欽所有之│
│    │              │              │身分證影本、護│
│    │              │              │照、薪資單    │
├──┼───────┼───────┼───────┤
│ 六 │95年1月12日上 │臺北縣新店市大│李純珊所有之護│
│    │午10時許      │新街7巷25弄8號│照、美金、日幣│
│    │              │6樓           │、泰幣、澳幣、│
│    │              │              │人民幣、統一超│
│    │              │              │商禮券、信用卡│
└──┴───────┴───────┴───────┘


司法院資訊處製作；財團法人民間司法改革基金會備份。
